臺灣高等法院刑事判決　　　　　　　　96年度上訴字第2822號
上　訴　人
即　被　告　甲○○
　　　　　　　　　　現於臺灣新竹監獄
選任辯護人　陳萬發律師
上列上訴人因毒品危害防制條例等案件，不服臺灣新竹地方法院
九十四年度訴字第五六六號，中華民國九十六年三月三十日第一
    主  文
原判決撤銷。
甲○○未經許可，持有子彈，處有期徒刑捌月，併科罰金新臺幣
參萬元，罰金如易服勞役，以新臺幣參仟元折算壹日；減為有期
徒刑肆月，併科罰金新臺幣壹萬伍仟元，罰金如易服勞役，以新
臺幣參仟元折算壹日。又未經許可，寄藏可發射子彈具有殺傷力
之改造手槍，處有期徒刑伍年陸月，併科罰金新臺幣貳拾萬元，
罰金如易服勞役，以新臺幣參仟元折算壹日，扣案之仿WALTHER
廠PPK／S型半自動手槍製造之改造手槍壹支（含彈匣壹個，槍枝
管制編號：0000000000號）、仿BERETTA廠92FS型半自動手槍製
造之改造手槍壹支（含彈匣壹個，槍枝管制編號0000000000號）
及仿BERETTA廠92FS型半自動手槍製造之改造手槍壹支（含彈匣
壹個，槍枝管制編號0000000000號）均沒收之。應執行有期徒刑
伍年捌月，併科罰金新臺幣貳拾萬伍仟元，罰金如易服勞役，以
新臺幣參仟元折算壹日。扣案之仿WALTHER廠PPK／S型半自動手
槍製造之改造手槍壹支（含彈匣壹個，槍枝管制編號：00000000
00號）、仿BERE TTA廠92FS型半自動手槍製造之改造手槍壹支（
含彈匣壹個，槍枝管制編號0000000000號）及仿BERETTA廠92FS
型半自動手槍製造之改造手槍壹支（含彈匣壹個，槍枝管制編號
0000000000號）均沒收之。
甲○○被訴販賣第二級毒品部分無罪。
    事  實
一、甲○○明知具有殺傷力之子彈，為槍砲彈藥刀械管制條例所
    管制之物品，非經主管機關許可，不得無故持有，竟於民國
    （下同）九十四年一月間某日，在不詳地點，向綽號「小黑
    」之不詳姓名年籍之成年男子，以不詳價格購入具有殺傷力
    之土造金屬彈殼加裝直徑約8.5mm金屬彈頭而成之土造子彈3
    顆及不具殺傷力之子彈7顆暨非屬槍砲彈藥刀械管制條例管
    制之槍管4支等物後，即未經許可而持有之。甲○○於民國
    （下同）94年3月14日，前往鄭全勝所經營位於新竹市○區
    ○○路2段558號之東利五金行，交付上揭槍管2支予鄭全勝
    ；及於同年月19日，亦前往上址，交付前開具有殺傷力之子
    彈3顆、不具殺傷力之土造子彈7顆及前述槍管2支予鄭全勝
    持有（鄭全勝所涉持有具有殺傷力之子彈罪部分，另經法院
    審理中）。嗣於同年月30日16時許，為警在鄭全勝所經營位
    於上址之五金行內執行搜索，扣得前開槍管及子彈（查扣後
    ，嗣具殺傷力之土造子彈3顆業經試射而僅餘彈殼、彈頭）
    ，因而循線查悉上情。
二、甲○○復明知可發射子彈具有殺傷力之改造槍枝、子彈，為
    槍砲彈藥刀械管制條例所管制之物品，非經主管機關許可，
    不得無故寄藏，仍於94年3月30日某時許，在新竹市某處，
    受彭亞倫（已歿，另案業經臺灣新竹地方法院檢察署檢察官
    為不起訴處分確定）之託，代為寄藏具有殺傷力之仿WALTHE
    R廠PPK／S型半自動手槍製造之玩具手槍換裝土造金屬槍管
    而成之改造手槍1支（含彈匣1個，槍枝管制編號：00000000
    00號）、仿BERETTA廠92FS型半自動手槍製造之玩具手槍換
    裝土造金屬槍管改造而成之改造手槍1支（含彈匣1 個，槍
    枝管制編號0000000000號）、仿BERETTA廠92FS型半自動手
    槍製造之玩具手槍換裝土造金屬槍管、復進簧桿改造而成之
    改造手槍1支（含彈匣1個，槍枝管制編號00000000 00號）
    及具有殺傷力之直徑約8.03mm金屬彈頭之土造子彈5 顆、直
    徑約8.40mm至8.70mm金屬彈頭之土造子彈7顆、直徑約8.86m
    m金屬彈頭之土造子彈4顆暨不具殺傷力之子彈4顆等物，即
    因之收受上揭槍彈後，藏放在其所駕駛車牌號碼59 88 —LK
    號之自用小客車內。嗣甲○○和彭亞倫於同日相約在位於新
    竹市○道○路之愛買大賣場入口處見面，二人依約見面後，
    於同日20時20分許，在上揭處所為警當場查獲，並扣得前開
    槍彈，以及甲○○所使用SAMSUNG牌號碼為0000000000號之
    行動電話1支、吸食器1組及第三級毒品Flunitrazepam 15
    顆等物。
三、案經新竹市警察局移請及新竹市警察局第二分局報請臺灣新
    竹地方法院檢察署檢察官偵查起訴。
    理  由
壹、程序部分：
    按被告以外之人於偵查中向檢察官所為之陳述，除顯有不可
    信之情況外，得為證據。且被告以外之人於審判外之陳述，
    雖不符刑事訴訟法第159 條之1 至之4 之規定，惟經當事人
    於審判程序同意作為證據，法院審酌該言詞陳述或書面陳述
    作成時之情況，認為適當者，亦得為證據，復為同法第159
    條之1 第2 項、第159 條之5 第1 項所明定。本案證人即同
    案被告鄭全勝於偵查中之陳述，經具結擔保無設詞誣陷被告
    甲○○之疑慮，並無顯不可信之情況，故其於審判外之陳述
    ，自得作為本案之證據。再者，本案認定事實所引用之文書
    證據、物證等證據，並無證據證明係公務員違背法定程序所
    取得，亦無刑事訴訟法第159 條之4 之顯有不可信之情況與
    不得作為證據之情形，自應認有證據能力，此合先敘明。
貳、實體部分：
甲、有罪部分：
一、持有具有殺傷力之子彈部分：
（一）訊據上訴人即被告甲○○，在原審審理時，矢口否認就此
      部分有何違反槍砲彈藥刀械管制條例犯行，辯稱：「這些
      槍管及子彈都是我朋友葉國輝所有的，是我和葉國輝一起
      去找鄭全勝時，葉國輝遺忘而放在他那裡。」云云，惟在
      本院審理時，則對於持有上開子彈之事實未予否認，僅辯
      稱：「持有槍彈部分原審判太重了」等詞。
（二）經查：
  (1)、證人即同案被告鄭全勝於偵訊時證述：「是甲○○寄放在
      我這邊，分別在94年3月14日拿2支槍管過來，過了4、5天
      後，他再拿2支槍管和10顆子彈過來。」（見94年度偵字
      第1611號卷第51頁）；在原審審理時供述：「我對我自己
      於偵訊時所講的話沒有意見，那的確是我當時我自己講的
      。」等語（見一審卷第68頁）；被告於原審準備程序時供
      述：（對起訴犯罪事實一部分認為你持有扣案之子彈，有
      何意見？）承認，是我交給鄭全勝的，交給他的時間我忘
      記了，槍管及子彈是我向綽號小黑之人買的，買的時間我
      忘記了，是我去買的，我拿去給鄭全勝看他能不能修理。
      」等語（見一審卷第155頁）；在本院審理時，對於持有
      上開三顆具土造子彈之事實復不予否認，並稱：「扣案的
      槍彈何時購買的我忘記了，我拿給鄭全勝前大約三個月，
      應該是九十四年一月間向他人同時購買的。」等語。
  (2)、扣案之前開子彈3顆（94年度彈保管字第057號，扣押物品
      清單見第1611號偵卷第65頁），經送內政部警政署刑事警
      察局鑑定結果，送鑑改造子彈3顆，均係由土造金屬彈殼
      加裝直徑8.5mm金屬彈頭而成之土造子彈，均可擊發，均
      具有殺傷力等情，復有該局94年4月8日刑鑑字第09400506
      26號槍彈鑑定書，及95年7月12日刑鑑字第0950067297號
      函各1份在卷足稽（見第1611號偵卷第61至63頁、一審卷
      第111頁）。
  (3)、被告在原審嗣雖以上揭情詞置辯，然被告於原審準備程序
      時對扣案子彈確係其交予同案被告鄭全勝持有一節坦白承
      認，核與同案被告鄭全勝所述相符，業如前述，且參被告
      於交付前揭槍管予同案被告鄭全勝後，於同年3月14日19
      時57分23秒，與同案被告鄭全勝電話通話內容，被告詢問
      同案被告鄭全勝：「你管子是否弄好？」，同案被告鄭全
      勝答以：「弄一半而已，我都要晚上才能弄」等語，被告
      又問：「兩邊的線拖好了嗎？」等語，同案被告鄭全勝答
      稱：「拖好了」，被告又稱：「我有在路邊攤買一臺機器
      」，同案被告鄭全勝詢稱：「是車床嗎？」，被告則答以
      ：「不是，是弄拖線的機器」等語。又被告於同年3月15
      日與同案被告鄭全勝之電話通話內容，被告曾詢問同案被
      告鄭全勝管子是否弄好？同案被告鄭全勝答以：「還沒有
      ，我要弄到精準才行。我在弄外型，然後再慢慢把精準度
      弄出來。」等語，被告再答以：「漂亮，我準備要大量製
      造」，以上各情，有新竹市警察局通訊監聽譯文表在卷足
      參（見第1611號偵卷第10、11頁），足見同案被告鄭全勝
      在收受槍管後，是被告一再與同案被告鄭全勝以電話溝通
      槍管事宜，且從未提及尚有他人或被告嗣後於原審審理時
      所改稱之「葉國輝」此人，雖被告復辯稱：「當時是在和
      鄭全勝講車子排氣管的事情。」云云，然如為汽車排氣管
      改造事宜，何需提到精準度，且被告又非汽車零件之製造
      商，又何有大量製造可言？從而被告在原審審理時之此部
      分辯解實屬無稽。被告於交付前述槍管後一再與同案被告
      鄭全勝通話談論細節，且扣案子彈又係與前開槍管其中2
      支一併交予同案被告鄭全勝，益徵扣案子彈確係被告交予
      同案被告鄭全勝持有無訛。
（三）綜上，被告此部分持有具有殺傷力之子彈之犯行，事證明
      確，足堪認定，應予依法論罪科刑。
二、寄藏具有殺傷力之槍枝及子彈部分：
（一）訊據被告對於上揭時地為警在其所駕駛前述自用小客車內
      扣得如事實欄所述槍彈等物一節坦承不諱，惟矢口否認有
      何違反槍砲彈藥刀械管制條例犯行，在原審審理時辯稱：
      「當時彭亞倫跟我說是玩具槍」云云，在本院審理時辯稱
      ：「我是九十四年三月十八日交付槍管給鄭全勝，他打電
      話給我說要修理，扣案的槍彈是向他人購買的。」等語。
（二）經查，此部分事實，業據被告甲○○於原審審理時供述：
      「這些槍彈是被抓當天，幾個小時前，彭亞倫和我見面時
      ，交給我的，說要放我車上，我有打開看，知道是槍和子
      彈，他說晚一點會再來跟我拿。」等語明確（見一審卷第
      156 頁），且有如事實欄所述槍彈扣案足資佐證（94年度
      黃保管字第052號、94年度彈保管字第052號，扣押物品清
      單見94年度偵字第1753號卷第173、174頁）。而扣案槍彈
      經送內政部警政署刑事警察局鑑定結果：送鑑改造手槍3
      支，鑑驗情形如下：1支（槍枝管制編號0000000000號）
      ，認係由仿WALTHER廠PPK／S型半自動手槍製造之玩具手
      槍換裝土造金屬槍管而成之改造手槍，機械性能良好，可
      擊發適用子彈，認具殺傷力；1支（槍枝管制編號000000
      0000號），認係由仿BERETTA廠92FS型半自動手槍製造之
      玩具手槍換裝土造金屬槍管改造而成之改造手槍，機械性
      能良好，可擊發適用子彈，認具殺傷力；1支（槍枝管制
      編號0000000000號），認係由仿BERETTA廠92FS型半自動
      手槍製造之玩具手槍換裝土造金屬槍管、復進簧桿改造而
      成之改造手槍，機械性能良好，可擊發適用子彈，認具殺
      傷力；送鑑改造子彈12顆：5顆，認均係具直徑約8.03mm
      金屬彈頭之土造子彈，經試射，均可擊發，認均具殺傷力
      ；7顆，認均係具直徑約8.40mm至8.70mm金屬彈頭之土造
      子彈，經試射，認均具殺傷力；又送鑑土造子彈4 顆，認
      均係具直徑約8.86mm金屬彈頭之土造子彈，經試射，均具
      殺傷力等情，有該局94年3月31日刑鑑字第0940050335號
      槍彈鑑定書及95年7月12日刑鑑字第0950067297號函各1份
      在卷足參（見第1753號偵卷第164至171頁、本院卷第111
      頁）。
（三）被告雖以上揭情詞置辯，然觀之被告自警詢至偵查中止均
      未曾提出其以為前述扣案槍彈係玩具槍彈等語置辯，迨至
      原審法院調查時始提出上開辯解，已難認屬實。況且，觀
      諸被告於94年3月14日13時33分04秒、14時26分56秒、16
      時17分21秒、18時31分22秒、19時57分23秒等與他人通話
      內容均曾提及槍枝、膛線等語等情，有前述監聽譯文資料
      1份附卷足佐（見1753號偵卷第51至53頁），雖無積極證
      據足資認定被告於斯時有何持有槍枝之行為，然足見被告
      對於槍枝應有一定程度之瞭解，而案外人彭亞倫將上揭槍
      彈交予被告時，被告曾將之打開來看一節，亦據被告自承
      明確（見一審卷第69頁），足見被告對於案外人彭亞倫所
      交予槍彈本身之情形確係知之甚詳；再參諸被告所供述：
      「當時彭亞倫有告訴我他不方便帶。」等語（見一審卷第
      156頁），從而果上揭槍彈不具有殺傷力，案外人彭亞倫
      又何有理由不自己攜帶，而需託被告藏放，自後再行取回
      ，如此大費周章之理？被告在此情形下猶仍受託藏放，足
      認其確係知悉上揭槍彈具有殺傷力，而仍予以寄藏無訛。
（四）綜上，被告此部分所辯，亦屬事後卸責之詞，無足為採。
      被告此部分寄藏具有殺傷力之前開槍枝及子彈之犯行，事
      證明確，亦堪認定，應予依法論科。
三、論罪部分：
（一）按被告甲○○行為後，刑法業於九十四年二月二日修正公
      布，九十五年七月一日起施行，且按行為後法律有變更者
      ，適用行為時之法律，但行為後之法律有利於行為人者，
      適用最有利於行為人之法律，修正後刑法第二條第一項定
      有明文。此條規定係規範行為後法律變更所生新舊法律比
      較適用之準據法，本身尚無新舊法比較之問題，於新法施
      行後，應一律適用新法第二條第一項之規定，為「從舊從
      輕」之比較，先予敘明。再按本次法律變更，比較時應就
      罪刑有關之共犯、未遂犯、想像競合犯、牽連犯、連續犯
      、結合犯，以及累犯加重、自首減輕暨其他法定加減原因
      （如身分加減）與加減例等一切情形，綜其全部罪刑之結
      果而為比較（最高法院九十五年五月二十三日九十五年度
      第八次刑庭會議決議參照）。另按行為後刑法條文經修正
      ，惟無有利、不利情形，應適用裁判時法，亦即如新舊法
      處罰之輕重相同，即無比較適用之問題，非刑法第二條所
      指之法律有變更，即無該條之適用，應依一般法律適用原
      則，適用裁判時法（最高法院於九十五年十一月七日第二
      十一次刑事庭會議決議要旨參照）。查：
  (1)、按修正後刑法施行法增訂第1條之1規定：「中華民國94
      年1月7日刑法修正施行後，刑法分則編所定罰金之貨幣單
      位為新臺幣。94年1月7日刑法修正時，刑法分則編未修正
      之條文定有罰金者，自94年1月7日刑法修正施行後，就其
      所定數額提高為30倍。但72年6月26日至94年1月7日新增
      或修正之條文，就其所定數額提高為3倍」；而刑法第33
      條第5款則修正為：「主刑之種類如下：一至四（省略）
      。五、罰金：新臺幣一千元以上，以百元計算之」。是修
      正後，槍砲彈藥刀械管制條例第8條第4項、第12條第4項
      之罰金刑最高額上限雖無變更，惟最低額下限則提高為新
      臺幣一千元，比較修正前、後之刑法，自以行為時關於科
      處罰金刑之法律較有利被告。
  (2)、被告行為時刑法第51條規定：「數罪併罰，分別宣告其罪
      之刑，依左列各款定其應執行者：」其中第5款規定：「
      宣告多數有期徒刑者，於各刑中之最長期以上，各刑合併
      之刑期以下，定其刑期。但不得逾二十年。」，修正後刑
      法第51條第5款規定：「宣告多數有期徒刑者，於各刑中
      之最長期以上，各刑合併之刑期以下，定其刑期。但不得
      逾三十年。」比較結果，修正後刑法並非較有利於行為人
      ，依刑法第2條第1項前段之規定，仍應依修正前刑法第51
      條第5款，定其應執行之刑。
  (3)、又被告行為時之罰金易服勞役折算標準，依修正前刑法第
      四十二條第二項前段規定：「易服勞役以一元以上三元以
      下折算一日」，以及修正前罰金罰鍰提高標準條例第2條
      前段規定，就其原定數額提高為一百倍折算一日，則被告
      行為時之易服勞役折算標準，應以銀元三百元即新臺幣九
      百元折算一日（未逾第四十二條第三項所規定罰金總額折
      算六個月之日數）。惟九十五年七月一日修正公布施行之
      刑法第四十三條第四項前段規定：「易服勞役以新臺幣一
      千元、二千元或三千元折算一日。但勞役期限不得逾一年
      。」，亦即罰金易服勞役，可超過六個月至一年之間；是
      如罰金數額之易服勞役日數未逾六個月者，自以適用新修
      正之刑法第四十二條第三項之規定對被告有利；惟如逾六
      個月以上者，則適用舊法，亦即原刑法第四十二條第二項
      之規定，定其易服勞役之折算標準較對被告有利。
（二）核被告甲○○就犯罪事實一部分所為，係犯槍砲彈藥刀械
      管制條例第十二條第四項之未經許可持有子彈罪；就犯罪
      事實二部分所為，係犯槍砲彈藥刀械管制條例第八條第四
      項之未經許可寄藏其他可發射子彈具有殺傷力之改造手槍
      罪及同條例第十二條第四項未經許可寄藏子彈罪。公訴意
      旨認被告甲○○所為犯罪事實二部分係犯持有具有殺傷力
      之改造槍枝及子彈罪，尚有誤會，惟「持有」、「寄藏」
      槍彈所涉法條之條項及法定刑度均相同，故無庸變更起訴
      法條。又按槍砲彈藥刀械管制條例所規定之「寄藏行為」
      ，其寄藏之繼續，為行為之繼續，而非狀態之繼續，亦即
      一經寄藏該條例所規定之槍砲、彈藥或刀械，其犯罪即已
      成立，但其完結須繼續至持有行為終了時為止，是被告所
      為係屬繼續犯之單純一罪。其寄藏改造槍枝、子彈之行為
      ，係以一行為觸犯前揭二罪名，為想像競合犯，依刑法第
      五十五條之規定，應從重之未經許可寄藏可發射子彈具有
      殺傷力之改造手槍罪處斷。又被告甲○○係於九十四年三
      月十九日，將如事實欄一所述具有殺傷力之子彈交予同案
      被告鄭全勝持有，已如前述，是以斯時起，其對該具有殺
      傷力之子彈已未持有；而被告又係於被查獲當天即九十四
      年三月三十日某時許，在新竹市某處，與案外人彭亞倫見
      面時，彭亞倫臨時將上揭如事實欄二所述槍彈託被告甲○
      ○寄藏而交付等情，亦據被告甲○○供述在卷，從而自難
      認被告甲○○於未經許可持有如事實欄一所述之子彈斯時
      ，即具有概括犯意將寄藏如事實欄二所述槍彈至明，從而
      應認被告係另行起意而寄藏如事實欄二所示具有殺傷力之
      槍彈無訛。被告所犯上揭持有具有殺傷力子彈罪與寄藏其
      他可發射子彈具有殺傷力之改造槍枝罪之間，犯意個別，
      行為互殊，應予分論併罰。
四、沒收及不予宣告沒收部分：
（一）扣案之仿WALTHER廠PP K／S型半自動手槍製造之玩具手槍
      換裝土造金屬槍管而成之改造手槍一支（含彈匣1個，槍
      枝管制編號：0000000000號）、仿BERETTA廠92FS型半自
      動手槍製造之玩具手槍換裝土造金屬槍管改造而成之改造
      手槍一支（含彈匣一個，槍枝管制編號0000000000號）及
      仿BERETTA廠92FS型半自動手槍製造之玩具手槍換裝土造
      金屬槍管、復進簧桿改造而成之改造手槍一支（含彈匣一
      個，槍枝管制編號000000000號），均具殺傷力，皆係違
      禁物，應均依刑法第三十八條第一項第一款之規定宣告沒
      收。
（二）不另宣告沒收部分：
  (1)、事實欄一部分：
    、扣案之改造子彈三顆，認均係由土造金屬彈殼加裝直徑
        8.5mm金屬彈頭而成之土造子彈，雖均具有殺傷力，惟
        均經內政部警政署刑事警察局鑑驗試射，已經實際擊發
        而僅餘彈殼、彈頭，均不具子彈違禁物之性質，爰不予
        宣告沒收之。
    、又扣案之槍管四支，其中二支，認均係土造金屬槍管半
        成品；另二支，認均係玩具金屬槍管；又扣案之改造子
        彈六顆，認均係由土造金屬彈殼加裝直徑8.5mm金屬彈
        頭而成之土造子彈，其中一顆，雖可擊發，惟其發射動
        能甚微，認不具殺傷力；另四顆，均無法擊發，認均不
        具殺傷力；餘一顆，不具底火皿，不具子彈完整結構，
        認不具殺傷力；又扣案之改造子彈一顆，認係由土造金
        屬彈殼加裝直徑9.2mm金屬彈頭而成之土造子彈，經實
        際試射結果，無法擊發，認不具殺傷力等情，分別有前
        述內政部警政署刑事警察局94年4月8日刑鑑字第094005
        0626號槍彈鑑定書及95年7月12日刑鑑字第0950067297
        號函各一份在卷足稽（見第1611號偵卷第61至63頁、本
        院卷第111頁），足認均非違禁物，爰不予宣告沒收之
        。
  (1)、事實欄二部分：
    、扣案直徑約8.03mm金屬彈頭之土造子彈五顆、直徑約8.
        40mm至8.70mm金屬彈頭之土造子彈七顆，及直徑約8.86
        mm金屬彈頭之土造子彈四顆，雖均具殺傷力，然均經內
        政部警政署刑事警察局鑑驗試射，已經實際擊發而僅餘
        彈殼、彈頭，均不具子彈違禁物之性質試射完竣而滅失
        ，已非屬違禁物，爰均不予宣告沒收之。
    、扣案直徑約8.03mm金屬彈頭之土造子彈一顆，無法擊發
        ；又直徑約8.40mm至8.70mm金屬彈頭之土造子彈二顆，
        其中一顆，發射動能不足，另一顆無法擊發，認均不具
        殺傷力；又直徑約8.86mm金屬彈頭之土造子彈一顆，發
        射動能不足，認不具殺傷力等情，分別有前述內政部警
        政署刑事警察局94年3月31日刑鑑字第0940050335號槍
        彈鑑定書及95年7月12日刑鑑字第0950067297號函各一
        份在卷足憑，足認均不屬違禁物，爰均不予宣告沒收之
        。
五、科刑部分：
（一）事實一未經許可持有子彈部分：
  (1)、原審對被告就此部分予以論罪科刑雖非無見，惟查：立法
      院在九十六年六月十五日立法通過制定「中華民國九十六
      年罪犯減刑條例」，並經總統公佈，自同年七月十六日施
      行。依該條例第二條第一項規定：「犯罪在中華民國九十
      六年四月二十四日以前者，除本條例另有規定外，依下列
      規定減刑：一、死刑減為無期徒刑。二、無期徒刑減為有
      期徒刑二十年。三、有其徒刑、拘役或罰金，減其刑二分
      之一。」，被告所犯上開槍砲彈藥刀械管制條例第十二條
      第四項未經許可，持有子彈罪，符合上開減刑之規定，應
      予減其宣告刑二分之一，惟原審未及予以減刑，尚有未洽
      。再者，原審就事實一被告未經許可持有子彈部分所處之
      罰金，與事實二被告寄藏可發射子彈具有殺傷力之改造手
      槍部分所處之罰金，依新修正之刑法第四十二條第三項前
      段規定，合併定應執行罰金「新臺幣貳拾貳萬元，罰金如
      易服勞役，以新臺幣壹仟元折算壹日」，惟其易服勞役後
      為二百二十日，顯然已逾六個月以上，與修正前刑法第四
      十二條第二但書規定之「勞役期限不得逾六個月」比較，
      顯然適用新法較對被告不利，自有未當。
  (2)、本件被告上訴意旨雖未指摘及此，惟原判決既有上開可議
      之處，自屬無可維持，應予撤銷改判。
（二）事實二未經許可，寄藏可發射子彈具有殺傷力之改造手槍
      部分：
  (1)、原審就事實二部分對被告予以論罪科刑雖非無見，如前所
      述，原審就被告併科罰金刑部分，判決併科罰金新台幣二
      十萬元，並諭知罰金如易服勞役，以新台幣一千元折算一
      日，則其所易服之勞役，為二百日，已逾六個月以上；又
      與被告前開事實一所併科之罰金合併定應執行罰金新台幣
      二十二萬元，亦以新台幣一千元為折算一日之標準，為二
      百二十日，亦已逾六個月以上，較對被告不利，原判決顯
      有不當之處。
  (2)、本件被告上訴意旨否認此部分犯罪，雖無足取，惟原判決
      此部分既有上開可議之處，自屬無可維持，亦應予撤銷改
      判。
（三）查，被告行為時之易服勞役折算標準，依修正前刑法第四
      十二條第二項前段規定：「易服勞役以一元以上三元以下
      折算一日」，以及修正前罰金罰鍰提高標準條例第二條前
      段規定，就其原定數額提高為一百倍折算一日，則被告行
      為時之易服勞役折算標準，應以銀元三百元即新臺幣九百
      元折算一日。惟九十五年七月一日修正公布施行之刑法第
      四十二條第三項規定：「易服勞役以新臺幣一千元、二千
      元或三千元折算一日。但勞役期限不得逾一年。」，是如
      罰金總額經折算後如未逾六個月以上，自以用新法對被告
      有利，依刑法第二條第一項但書規定，應適用修正後之刑
      法第四十二條第三項前段規定，定其易服勞役之折算標準
      。
（四）爰審酌被告前已有違反槍砲彈藥刀械管制條例前科等情，
      有本院被告前案紀錄表一份在卷足參，猶不知悔悟，明知
      具有殺傷力之改造槍枝及子彈均係屬高度危險之物品，非
      經主管機關許可，當不得擅自持有、寄藏，仍漠視法令，
      非法持有、寄藏槍枝、子彈，且寄藏之槍枝達三支、子彈
      亦多，對於社會治安及秩序具有相當程度之危害，及被告
      甲○○犯罪之動機、目的、手段、情節、生活狀況、智識
      程度，犯後一再否認犯行，態度不佳，暨公訴人於原審審
      理時陳述被告所為寄藏具有殺傷力之改造槍枝罪部分應判
      處有期徒刑六年六月等語，惟考量被告之智識程度、犯罪
      情節、所寄藏槍彈之數量、所生危害等情，認檢察官此部
      分之求處刑度尚屬過重等一切情狀，分別量處如主文第二
      項所示之刑，並依修正後刑法第四十二條第三項之規定，
      諭知罰金部分易服勞役之折算標準，及依修正前刑法第五
      十一條第五款之規定，定其應執行之刑，暨依修正後刑法
      第四十二條第三項之規定，就罰金部分諭知易服勞役之折
      算標準，以示懲戒。
乙、無罪部分：
一、本件公訴意旨另以：被告甲○○明知安非他命業經毒品危害
    防制條例第二條第二項第二款列為第二級毒品，不得製造、
    運輸、販賣、轉讓、施用或持有，竟基於意圖營利販賣第二
    級毒品安非他命之概括犯意，自九十四年二月初起至同年三
    月十八日止，藉由自己所使用之0000000000號行動電話，與
    鄭全勝所使用之（03）0000000號電話聯絡後，在鄭全勝所
    經營位於上址之東利五金行處，以新臺幣（下同）七千元至
    八千元不等之價格，連續販賣第二級毒品安非他命四、五次
    予鄭全勝施用而牟利。嗣甲○○於如事實欄第二段所述時地
    為警查獲，並扣得上揭槍彈及行動電話等物，因而循線查獲
    上情。因認被告不無毒品危害防制條例第四條第二項之販賣
    第二級毒品罪嫌云云。
二、按犯罪事實應依證據認定之，無證據不得認定犯罪事實，刑
    事訴訟法第一百五十四條第二項定有明文。又刑事訴訟法上
    所謂認定犯罪事實之證據，係指足以認定被告確有犯罪行為
    之積極證據而言，該項證據自須適合於被告犯罪事實之認定
    ，始得採為斷罪資料；而認定不利於被告之事實，須依積極
    證據，茍積極證據不足為不利於被告事實之認定時，即應為
    有利於被告之認定，更不必有何有利之證據，最高法院三十
    年上字第816號著有判例可資參照。
三、本件公訴人認被告甲○○涉有前揭販賣第二級毒品安非他命
    罪嫌，無非以：證人鄭全勝於偵訊時所為之證述及新竹市警
    察局通訊監察譯文表等為論據。惟經訊據被告甲○○，始終
    堅決否認有何販賣第二級毒品安非他命予證人鄭全勝之犯行
    ，其在原審審理時辯稱：「我和鄭全勝是因修車而認識，我
    家是開汽車修理廠，常需向鄭全勝借工具，我和他之前曾因
    修車的事吵過架，他被查獲後為求交保，所以才寫那些狀紙
    ，把罪都推給我。」云云；在本院審理時辯稱：「我沒有販
    賣安非他命給鄭全勝，我不知道他為何這樣講，因為我與他
    吵過架，他可能會記仇，槍管是鄭全勝要我帶過去給他修理
    。」、「監聽譯文都沒有提到毒品的事情，只有提到槍枝的
    事情，三月十四日我還拿錢給鄭全勝，如果我有販賣毒品給
    他的話，怎麼我還拿錢給他，鄭全勝為了脫槍枝的罪，才說
    我販賣毒品給他。」云云，其選任辯護人陳律師為被告辯護
    稱：「原審判決被告販毒唯一證據是鄭全勝的證詞及監聽譯
    文裡面的一通，從監聽譯文裡面把東西拿過來，並不能證明
    『東西』就是毒品，所講的東西應該是槍彈，與毒品無關，
    且鄭全勝說販賣毒品的次數前後供述亦不一，單憑鄭全勝的
    供述即認定被告販賣毒品，違反證據法則，販毒部分請求撤
    銷原判決，諭知無罪判決，其餘詳如辯護意旨狀所載。」等
    語。
四、本院查：
（一）證人鄭全勝於警訊及原審審理時固曾指證曾向被告甲○○
      買入第二級毒品海洛因，惟據其就買入之次數、數量及金
      額，前後所述不一，且在原審準備程序訊問及審理時，更
      為證稱二人係合買，其詳如下：
  (1)、證人鄭全勝在第一次警訊時證稱：「我總共向他拿過四次
      安非他命，第一次拿新台幣七千元，其他三次拿了新台幣
      八千元，大約從兩個月前開始購買，最後一次於今（九十
      四）年三月十四日晚上二十二時左右。」、「（問：你向
      甲○○每次購買安非他命數量約多少？約定何處交易？）
      就是警方查獲殘渣袋一包滿滿的。都是我打0000000000的
      電話給甲○○，然後他會送至我店內（新竹市○○路○段
      五五八號一樓）給我，然後我就當面把錢交給他。」（94
      .3.30 第一次警訊，94年度偵字第1611號）。
  (2)、於同日檢察官偵查時供證：「毒品來源是這二個月的毒品
      都是向甲○○買的，一包七千元，後來變成八千元。」
      94.3.30偵訊，94年度偵字第1611號）。
  (3)、於九十四年四月八日檢察官偵訊時證稱：「民國九十四年
      二月初開始，跟甲○○買安非他命，交易的地點都在我開
      設的五金行，是在新竹市○○路○段五五八號，我使用店
      裡的電話03-0000000打給甲○○0000-000000，跟他說我
      要買安非他命，他就會送過來，到被查獲為止，前後跟他
      買過四次，第一次買七千元，後來三次都買八千元。是固
      定一個量，他是漲了一千元，都是現場現全交易。」（
      94.4.8偵訊，94年度偵字第1611號）。
  (4)、在九十四年十月十九日原審準備程序時供證：「（對甲○
      ○所講希望你能清楚一點有何意見？）應該是我請甲○○
      調，我們一起合買。」（94年度訴字第566號卷一）；其
      於九十六年三月六日原審審理時證稱：「有幾次跟他拿過
      安非他命，他那時先問我拿多少錢，我有說多少錢，他說
      他有拿比我還便宜的安非他命，他問我要不要一起出錢買
      。」、「九十三年底、九十四年初的事。」、「每次確實
      的時間，我沒有辦法記得。次數應該是三次。」、「（問
      ：為何你會記得三次？）因為我有拿幾次錢給他，我自己
      會知道。」、「我每次交給被告是一次一萬八，二次一萬
      七。」、「我沒有問被告總共合買多少安非他命。」、「
      被告拿一包安非他命給我，我沒有稱多少，裝在香煙袋裡
      ，應該是半兩，但是半兩的單位我不知道是我自己的，還
      是我跟他一起買的數量。」、「我與被告合買毒品時交情
      沒有很好。」、「（問：這樣你敢跟他合買嗎？）因為當
      時我沒有地方可以買。」、「（問：你從來沒有跟被告一
      起施用毒品，你也從未看過他施用，為何你朋友只是說要
      買的話問被告，你就跟被告一起合買毒品？）因為他們那
      時在一起，應該一起用毒品，當時我的朋友是說如果要拿
      多一點的毒品可以跟甲○○拿。」、「是那次跟朋友講完
      後，我已經有看過他，後來被告來我店裡被我認出來，我
      問他毒品現在何價錢，他說他剛好要去拿，我就跟他說我
      跟你一人一半。」、「他跟我說一兩三萬五，一人一萬七
      千五，我就說我出一萬八。」、「（問：剛才為何說二人
      合買半兩？）是我的份半兩。」、「我不曾經跟他一起去
      上游買，我錢交給他，他再把毒品給我。」云云（參見94
      年度訴字第566號卷一）。
（二）至被告甲○○於94年3月18日13時46分01秒，固曾以其所
      使用0000000000號行動電話與同案被告鄭全勝所使用之（
      03 ）0000000號電話通話，內容為：「A（指甲○○）：
      五金的，不好意思，東西在我身上。」、「B（指鄭全勝
      ）：你幫我拿過來。」、「A：我吃一下東西，等一下過
      去。」、「B：好。」等情，有新竹市警察局通訊監察譯
      文資料1份在卷足參（見第1611號偵卷第11頁），復有被
      告甲○○所使用SAMSUNG牌、號碼為0000000000號之行動
      電話一支扣案足資佐證。證人鄭全勝在九十六年三月六日
      原審審理時復稱：「（提示一六一一偵卷第11頁最後一段
      十三點四十六分零一秒監聽譯文）我那時是打給甲○○。
      其上Ａ說東西在他這裡，當時有這段對話。當時所講的東
      西是安非他命。」云云，惟查：
  (1)、據卷內所附新竹市警察局通訊監察譯文所載，監錄被告所
      使用之0000000000號行動電話之對外全部通話紀錄，係從
      九十四年三月十四日2：28：58起，至同年月十八日16：2
      6止，共計一百五十七通，而自同年月三十日18：28：19
      起，至同日20：09：26止，共計四通，此有該新竹市警察
      局通訊監察譯文附卷（94年度偵字第1753號卷第49頁至第
      73頁）可稽。由該卷附之譯文可知，在總共一百六十一通
      電話中，其中被告與證人鄭全勝通話之通數，依據所載「
      東立五金」者計算，才只共計十通，其日期分別為：「
      94. 03.14.19：57：23」、「94.03.14.22：14：41 」
      、「94.03.14.22：37：03」、「94.03.14.22：38：
      53」、「94.03.14.23：03：39」、「94.03.18.13：
      46：01」、「94.03.30.18：28：19」、「94.03.30.
      19：25：15」、「94.03.30.20：00：28」、「94.03
      .3 0.20：09：26」。而據公訴意旨所指在上開被告與證
      人鄭全勝之通聯電話中，只上開「94.03.18.13：46：
      01」之通話內容與被告販賣第二級毒品安非他命與證人鄭
      全勝有關連；然而據該次之通聯內容以觀，被告稱：「五
      金的（指鄭全勝），不好意思，東西在我身上。」，鄭全
      勝稱：「你幫我拿過來。」云云，則被告所稱：「東西」
      之為何物尚屬不明，經查亦無渠等二人之其他前後對話內
      容可以看出所稱之「東西」即為「安非他命」毒品；況且
      ，被告果係要出售毒品予鄭全勝，該「東西」在未交付鄭
      全勝之前，在被告身上，本即正常之事，被告何需表示「
      不好意思」？再者，被告復稱：「我吃一下東西，等一下
      過去。」，其所指「吃一下東西」，與前開「東西在我身
      上」之「東西」（鄭全勝在九十六年三月六日原審審理時
      指係安非他命）」又有何異同之處？
  (2)、又查，被告在九十四年三月十四日與十九日，將其非法持
      有之事實一所載之具殺傷力之子彈三顆、不具殺傷力之土
      造子彈七顆及前述槍管二支予鄭全勝，前往鄭全勝所經營
      位於新竹市○區○○路二段五五八號之東利五金行，交付
      予鄭全勝持有，嗣於同年月三十日十六時許，為警在鄭全
      勝所經營位於上址之五金行內執行搜索，扣得前開槍管及
      子彈乙節，如前所述；又被告受彭亞倫之託，代為寄藏具
      有殺傷力之改告手槍三支、具殺傷力之土造子彈共十六顆
      ，暨不具殺傷力之子彈四顆，藏放在其所駕駛之自用小客
      車內，嗣於同日二十時二十分許，在位於新竹市○道○路
      之愛買大賣場入口處，為警當場查獲，並扣得前開槍彈，
      以及甲○○所使用SAMSUNG牌號碼為0000000000號之行動
      電話一支、吸食器一組及第三級毒品Flunitrazepam十五
      顆等物乙節，亦如前述；據證人鄭全勝在九十四年三月三
      十日警訊時復稱：「警方於九十四年三月三十日十五時二
      十分，持台灣新竹地方法院所簽發之搜索票在新竹市○○
      路○段五五八號一樓執行搜索，查獲．．．，四支槍管及
      改造子彈十顆，也是綽號『大呆』（即被告）男子寄放的
      。」、「槍管及改造子彈十顆也是綽號『大呆』男子寄放
      的。」、「其中有兩支槍管是甲○○交給我的，子彈十顆
      是過了三、四天他拿到我店裡給我的，另外兩支槍管剛才
      有講到。他之所以會將槍管交給我，是要請教我槍管尾部
      之固定部位要如何製作，其中有一支我已經有用到刀劃線
      ，並剉出一條溝槽，他拿子彈給我是要讓我測試依造槍管
      模型磨好時，可以測試子彈能否順利裝填。」等詞（94
      年度偵字第1611號第4項至第8頁）；足見被告與證人鄭全
      勝在該期間之電話通聯，多係為有關、槍彈之事。
  (3)、且參以被告於交付前揭槍管予同案被告鄭全勝後，於同年
      三月十四日19時57分23秒，與同案被告鄭全勝電話通話內
      容，被告詢問同案被告鄭全勝：「你管子是否弄好？」，
      同案被告鄭全勝答以：「弄一半而已，我都要晚上才能弄
      」等語，被告又問：「兩邊的線拖好了嗎？」等語，同案
      被告鄭全勝答稱：「拖好了」，被告又稱：「我有在路邊
      攤買一臺機器」，同案被告鄭全勝詢稱：「是車床嗎？」
      ，被告則答以：「不是，是弄拖線的機器」等語；又被告
      於同年三月十五日與同案被告鄭全勝之電話通話內容，被
      告曾詢問同案被告鄭全勝管子是否弄好？同案被告鄭全勝
      答以：「還沒有，我要弄到精準才行。我在弄外型，然後
      再慢慢把精準度弄出來。」，被告再答以：「漂亮，我準
      備要大量製造」云云，以上各情，有新竹市警察局通訊監
      聽譯文表在卷足參（見第1611號偵卷第10、11頁），足見
      證人鄭全勝在收受槍管、子彈後，被告曾以手機一再與證
      人鄭全勝溝通槍管事宜，是前開被告甲○○於九十四年三
      月十八日13時46分01秒與證人鄭全勝通聯時，所稱之「東
      西」，是否即為槍、彈，不無可能，何能因之即認定係毒
      品「安非他命」？
  (4)、綜上所陳，如無其他積極證據足資佐證，要不能僅以上開
      被告於94年3月18日13時46分01秒與證人鄭全勝通聯之內
      容，即遽予認定所「東西」即係毒品「安非他命」，而令
      被告負販賣第二級毒品之罪責。
（三）至證人鄭全勝固因施用毒品案件，經臺灣新竹地方法院檢
      察署檢察官聲請，而經原審法院於94年10月24日以94 年
      度毒聲字第440號裁定送勒戒處所觀察、勒戒，嗣因無繼
      續施用毒品傾向，經臺灣新竹地方法院檢察署檢察官於95
      年3月23日以95年度毒偵字第578號為不起訴處分確定，惟
      即無證據足證證人鄭全勝之安非他命係來自於被告，且證
      人鄭全勝之證詞有甚多疑點，如前所述，自不能因之即推
      定被告有販賣安非他命之犯行，而遽以刑責相繩。
五、綜合上述，本件被告被訴販賣第二級毒品安非他命之犯行顯
    然不能證明，此外，本院復查無其他積極證據足以證明被告
    甲○○有何販賣第二級毒品安非他命之行為，應認被告此部
    分之犯罪不能證明，原審疏未詳酌，遽為被告有罪之判決，
    要有未當。本件被告之上訴意旨就此部分指摘原判決不當，
    為有理由，應由本院就此部分予以撤銷改判，另為無罪之判
    決。
參、據上論斷，應依刑事訴訟法、第三百六十九條第一項前段、
    第三百六十四條、第二百六十九條第一項前段、第三百零一
    條第一項，槍砲彈藥刀械管制條例第八條第四項、第十二條
    第四項，刑法第十一條前段、刑法第二條第一項前段、第三
    十八條第一項第一款、第四十二條第三項前段、修正前刑法
    第五十五條、刑法第五十一條第五款，中華民國九十六年罪
    犯減刑條例第二條第一項第三款、第七條、第十一條，罰金
    罰鍰提高標準條例第一條前段，判決如主文。
本案經檢察官李良忠到庭執行職務。
中　　華　　民　　國　　96　　年　　9 　　月　　12　　日
                  刑事第三庭審判長法  官  許國宏
                                  法  官  楊貴志
                                  法  官  許增男
以上正本證明與原本無異。
如不服本判決，應於收受送達後十日內向本院提出上訴書狀，其
未敘述上訴之理由者並得於提起上訴後十日內向本院補提理由書
（均須按他造當事人之人數附繕本）。
                                  書記官  鄒賢英
中　　華　　民　　國　　96　　年　　9 　　月　　12　　日
附錄本案論罪科刑法條全文：
槍砲彈藥刀械管制條例第8 條第4 項：
未經許可，持有、寄藏或意圖販賣而陳列第一項所列槍枝者，處
三年以上十年以下有期徒刑，併科新臺幣七百萬元以下罰金。
槍砲彈藥刀械管制條例第12條第4 項：
未經許可，持有、寄藏或意圖販賣而陳列子彈者，處五年以下有
期徒刑，併科新臺幣三百萬元以下罰金。
